臺灣桃園地方法院民事判決　　　　　　　 96年度婚字第597號
原　　　告　丙○
訴訟代理人　甲○○
被　　　告　乙○○
上列當事人間請求離婚事件，本院於民國96年9 月13日言詞辯論
終結，判決如下：
    主  文
准原告與被告離婚。
被告應給付原告新臺幣伍拾萬元及自判決確定日起至清償日止，
按週年利率百分之五計算之利息。
原告其餘之訴駁回。
訴訟費用由被告負擔八分之一，餘由原告負擔。
    事  實  及  理  由
甲、原告起訴主張：
一、兩造於民國94年8 月3 日在大陸地區廣西省桂林市民政局辦
    理結婚登記，並於第二天在桂林之賓館宴客完成結婚儀式，
    現婚姻關係仍存續中。而兩造婚後僅同住5 天，被告即返回
    臺灣，原告則在大陸等候被告為原告辦理入境臺灣手續，期
    待美好婚姻生活。詎婚後被告一直未出現，且完全未履行其
    承諾，迄今尚未申請原告到臺灣定居，也無到大陸與原告共
    組家庭之意，是被告惡意遺棄原告在繼續狀態中，且兩造婚
    姻亦屬有難以維持之重大事由存在。又原告畢業於北京大學
    法學院，現任職於桂林中緯律師事務所擔任助理，學、經歷
    均優，被告欺騙玩弄原告感情，使原告於年僅24歲時即遭逢
    此人生巨痛。反觀被告長原告23歲，經營汽車旅館，連任多
    屆里長，有多次婚姻紀錄，且前次婚姻亦係兩岸婚姻，其顯
    然深諳其道，對感情、婚姻視遊戲人間之態度自使原告受有
    非財產上之損害。爰依民法第1052條第1 項第5 款、第2 項
    、第1056條之規定，請求離婚及賠償非財產上損害。並為訴
    之聲明：原告與被告離婚。被告應給付原告新臺幣（以下未
    註明新臺幣者，均同）4 百萬元及自判決確定日起至清償日
    止，按年息5%計算之利息。
二、對被告抗辯所為之陳述：原告承認被告有匯錢之事實，美金
    3 千5 百元是用來裝修房子。被告結婚宴客完，說1 個月後
    會申請原告到臺灣，但到了十月中旬，還是沒有申請。被告
    與原告婚後有見面的時間，僅有94年11月7 日、95年6 月24
    日兩個時間點。
乙、被告則以：被告曾於95年1 月17日匯款3 千5 百元美金、同
    年6 月1 日匯款5 百元美金，同年9 月6 日匯款5 百元美金
    ，同年10月12日匯款5 百元美金，96年1 月17日匯款5 百元
    美金，同年3 月6 日匯款6 百元美金予原告。且婚後被告於
    94 年9月18日宴客時有停留4 天，後又於同年11月7 日去大
    陸地區找原告，在北京停留2 天。95年2 月15日又在桂林停
    留4 天，同年3 月27日在桂林停留2 天，同年6 月24日至26
    日在深圳停留2 天，同年10月30日至31日在珠海停留2 天，
    之後就沒有再與原告見面，僅有以簡訊聯絡等語，資為抗辯
    。並為答辯聲明：同意離婚，其餘被告之訴則請求駁回之。
丙、得心證之理由：
一、程序方面：
（一）按判決離婚之事由，依臺灣地區之法律，臺灣地區與大陸
      地區人民關係條例第52條第2 項亦有明文。本件原告為大
      陸地區人民，有被告身分證明影本1 紙附卷可稽（見本院
      卷第11頁），則其請求離婚之事由，依上開規定，自應依
      臺灣地區之法律。
（二）再按關於認諾效力之規定，於婚姻事件不適用之，民事訴
      訟法第574 條第1 項前段定有明文。本件原告之訴請求離
      婚之部分，雖經被告認諾，惟依上揭法律規定，本院仍不
      得僅依被告之認諾，即逕為被告敗訴之判決。
（三）本件被告經合法通知，無正當理由，未於最後言詞辯論期
      日到場，核無民事訴訟法第386 條各款所列情形，爰依原
      告聲請，由其一造辯論而為判決。
二、實體方面：
（一）按夫妻一方已惡意遺棄他方在繼續狀態中，他方得向法院
      請求離婚，民法第1052條第1 項第5 款定有明文。而夫妻
      互負同居之義務，如無不能同居之正當理由，拒絕與他方
      同居，即係民法第1052條第1 項第5 款，所謂以惡意遺棄
      他方，最高法院29年上字第254 號判例意旨足供參照。
（二）本件原告起訴主張兩造於94年8 月3 日在大陸地區廣西省
      桂林市民政局辦理結婚登記，並於第2 天在桂林之賓館宴
      客完成結婚儀式，現婚姻關係仍存續中之事實，為被告所
      不否認，並有廣西壯族自治區桂林市公證處公證書、被告
      戶籍謄本各1 份（均為影本，見本院卷第10頁、第22頁）
      附卷可稽，堪信為真實。
（三）原告進而主張兩造婚後僅同住5 天，被告即返回臺灣，原
      告則在大陸等候被告為原告辦理入境臺灣手續，詎被告完
      全未履行其承諾，迄今尚未申請原告到臺灣定居之事實，
      亦為被告所不否認，僅以前開其有至大陸地區與原告相聚
      之情詞抗辯。經查，被告於兩造婚後，僅於94年9 月18日
      宴客時停留4 天，後於同年11月7 日在北京停留2 天，95
      年2 月15日在桂林停留4 天，同年3 月27日在桂林停留2
      天，同年6 月24日至26日在深圳停留2 天，同年10月30日
      至31日在珠海停留2 天之事實，有被告之台胞證影本3 紙
      在卷可按（見本院卷第61頁至63頁），固堪採信。然即使
      被告所辯稱上開與原告相聚之時間為真，計算之下，兩造
      自婚後迄今約2 年之期間，被告至大陸地區與原告相聚之
      期間合計不過16天，而被告既得自由進出大陸地區，又得
      在臺灣申請大陸配偶來台依親相聚而履行同居義務，乃被
      告在無何特別困難之情形下，竟未致力及之，僅在2 年之
      期間內，與被告相處區區16天，依婚姻關係之本質係夫妻
      雙方同心協力共組家庭，共同生活，甘苦與共而言，被告
      所為，已足認為係屬無正當理由而拒絕與原告同居，而有
      以惡意遺棄他方在繼續狀態中之情事無疑。至被告所主張
      上開匯款予原告之事實，雖為原告所不爭執，並有匯出匯
      款申請書5 紙、匯出交易查詢1 紙、匯款證明1 紙（均為
      影本，見本院卷第54頁至第60頁）附卷可憑。然婚姻係以
      夫妻共同生活為主要目的，以誠摯相愛為基礎，在相互尊
      重、忍讓與諒解下，共同建立和諧美滿幸福之家庭為其理
      想。原告何能以匯款合計美金6,100 元即可作為其拒絕履
      行同居義務之正當理由？是原告上開主張，仍無足影響本
      院上開判斷之結果。
（四）基上所陳，被告有已惡意遺棄原告在繼續狀態中之情事存
      在，則原告依民法第1052條第1 項第5 款規定之事由，請
      求判決兩造離婚，自屬於法有據。又本院既認原告此部分
      之主張為有理由，則原告併依民法第1052條第2 項提起同
      一聲明之離婚之訴部分，本院自無庸再予審究，附此敘明
      。
（五）又按夫妻之一方，因判決離婚而受有損害者，得向有過失
      之他方，請求賠償。前項情形，雖非財產上之損害，受害
      人亦得請求賠償相當之金額。但以受害人無過失者為限，
      民法第1056條第1 項、第2 項定有明文。
（六）經查，原告所主張被告惡意遺棄，且此部分之過責在於被
      告之事實，業經認定如前。且原告係被動在大陸地區等候
      被告為其申辦來台依親手續而不可得，則被告惡意遺棄原
      告之情事，自難認為原告有何過失可言。再查，原告係西
      元1982年3 月10日出生，現年25歲，在此年輕滿懷理想，
      對婚姻生活充滿憧憬之際，突遭被告無心經營婚姻之打擊
      ，而須請求判決離婚，衡其際遇，以客觀第三人之觀點，
      認其精神上受有損失，並不違常理，且其損失與被告之行
      為間，堪認有相當因果關係，亦無疑義。揆諸上揭法律規
      定，原告請求被告應賠償其非財產上之損害，自為可採。
（七）本院審酌原告年紀為25歲，學歷為畢業於北京大學法學院
      ，現任職大陸地區桂林中緯律師事務所擔任助理，此除為
      被告所不爭執外（見本院卷第51頁，本院96年9 月6 日言
      詞辯論筆錄），並有在職證明、北京大學結業證、課程表
      各1 份（均為影本，見本院卷第67頁至第72頁）在卷可按
      ，足信為真；及被告現在臺灣擔任里長職務及農會代表，
      此為兩造所不爭（見本院卷第50頁，本院96年9 月6 日言
      詞辯論筆錄）；並參照現今社會情形、經濟狀況等一切情
      事，認原告請求被告賠償4 百萬元，尚嫌過高，應予核減
      至50萬元，始較適當。故原告此部分請求逾上開金額之部
      分，即不應准許。
（八）末按給付無確定期限者，債務人於債權人得請求給付時，
      經其催告而未為給付，自受催告時起，負遲延責任。其經
      債權人起訴而送達訴狀，或依督促程序送達支付命令，或
      為其他相類之行為者，與催告有同一之效力；遲延之債務
      ，以支付金錢為標的者，債權人得請求依法定利率計算之
      遲延利息；應付利息之債務，其利率未經約定，亦無法律
      可據者，週年利率為5%，民法第229 條第2 項、第233 條
      第1 項前段、第203 條定有明文。本件原告請求被告給付
      之債，係屬無確定期限者，則原告併請求被告就上開得准
      許之金額部分，加給自判決確定日起至清償日止，依年息
      5%計算之利息，未逾上揭法律規定之範圍，亦屬有據。
（九）綜上所述，原告依民法第1052條第1 項第5 款之規定，請
      求判決兩造離婚，為有理由，應予准許。另原告依民法第
      1056條第1 項、第2 項之規定，請求被告給付原告50萬元
      及自判決確定日起至清償日止，按年息5%計算之利息，亦
      為有理由，應予准許。至原告逾上開金額之請求部分，則
      為無理由，應予駁回。
（十）本件事證已臻明確，原告聲請訊問證人甲○○、李逢瑞關
      於兩造分居之部分，本院認已無必要；另兩造其餘攻擊防
      禦方法及舉證，核於判決之基礎及結果均無影響，無庸一
      一論列，亦此敘明。
據上論結，本件原告之訴為一部有理由，一部無理由，依民事訴
訟法第385 條第1 項前段、第79條之規定，判決如主文。
中　　華　　民　　國　　96　　年　　9 　　月　　27　　日
                  家事法庭法　官　張震武
以上正本係照原本作成。
如對本判決上訴應於判決送達後20日內向本院提出上訴狀（須附
繕本），並繳納上訴費用。
中　　華　　民　　國　　96　　年　　9 　　月　　27　　日
                          書記官　張淑芬
